【裁判字號】    98,交聲,552
【裁判日期】    980731
【裁判案由】    聲明異議
【裁判全文】
臺灣高雄地方法院交通事件裁定         98年度交聲字第552號
原處分機關  交通部公路總局高雄區監理所
代  表  人  劉育麟
異  議  人
即受處分人  乙○○
上列受處分人因違反道路交通管理處罰條例案件，不服交通部公
路總局高雄區監理所於中華民國98年2 月20日所為之處分（原處
分案號：高監自裁字第裁80–Z00000000 號），聲明異議，本院
裁定如下：
    主  文
異議駁回。
    理  由
一、異議意旨略以：異議人即受處分人乙○○於民國97年12月11
    日下午2 時35分，駕駛車號AC–8966號自小客車，行駛於國
    道1 號南向307.7 公里處，為警以行速低於80公里慢速小型
    車行駛內線車道為由舉發，惟依舉發照片顯示之雷射測速儀
    器所測數據，異議人之平均車速分別為97.38 公里／小時、
    82.047公里／小時，均高於規定之80公里／小時，舉發照片
    之單點瞬間數據應有違誤；且異議人是日由國道1 號303 公
    里之麻豆交流道上高速公路，行經南下307.7 公里處，因前
    方中線車道有小客車及白色廂型小型車慢行，異議人使由中
    線車道轉入內線車道欲超越上開車輛，惟因內線車道前方有
    小客車，為保持安全車距，被迫煞車減速，舉發機關舉發時
    並未排除此種不利異議人之情事，舉發顯有違誤；再者，舉
    發機關就上開雷射測速儀器數據說明，逕以最不利異議人之
    最大秒差11.9秒，估算本案之秒差應為11.55 秒，顯有違反
    行政程序法第8 條、第9 條之規定，原處分機關未予詳察，
    逕行裁處異議人罰鍰新臺幣（下同）5,000 元，並記違規點
    數1 點，異議人實難甘服，為此提起
    本件聲明異議，請求撤銷原處分等語。
二、原處分機關交通部公路總局高雄區監理所係以：異議人所有
    車號AC–8966號自小客車，於上揭時、地，因有行駛高速公
    路未依規定行駛車道（慢速小型車違規行駛內線車道）之交
    通違規情形，，經內政部警政署國道公路警察局第四警察隊
    拍照採證後，以異議人為被通知人，舉發交通違規，異議人
    不服，於98年1 月9 日提出申訴，經舉發機關調查結果，認
    異議人有上開違規情事，本案依法舉發有據，於98年2 月20
    日，依道路交通管理處罰條例第33條第1 項第3 款、第63條
    規定，裁處異議人罰鍰5,000 元，並記違規點數1 點在案。
三、按「汽車行駛高速公路及快速公路，其車道之使用，除因交
    通事故及道路施工依臨時或可移動標誌指示或交通勤務警察
    指揮外，應依設置之交通標誌、標線或號誌之規定，無設置
    者，應依下列規定︰一、在高速公路最高速限每小時90公里
    以上之路段，行駛速率低於每小時80公里之較慢速小型車，
    或在快速公路最高速限每小時80公里以上之路段，行駛速率
    低於每小時70公里之較慢速小型車，應行駛於外側車道，並
    得暫時利用緊臨外側車道之車道超越前車。」，高速公路及
    快速公路交通管制規則第8 條第1 項第1 款定有明文。次按
    「汽車行駛於高速公路、快速公路或設站管制之道路，不遵
    使用限制、禁止、行車管制及管理事項之管制規則而有下列
    行為者，處汽車駕駛人3,000 元以上6,000 元以下罰鍰：三
    、未依規定行駛車道。」、「汽車駕駛人有下列各款所列條
    款之一者，除依原條款處罰鍰外，並予記點：一、有第33條
    第1 項、第2 項、第38條第1 項、第40條、第45條、第47條
    第1 款至第3 款、第48條、第49條或第60條第1 項、第2 項
    第1 款、第2 款情形之一者，各記違規點數1 點。」，道路
    交通管理處罰條例第33條第1 項第1 款、第63條第1 項第1
    款分別定有明文。
四、經查：
(一)、本件異議於97年12月11日下午2 時35分，駕駛車號AC–8966
    號自小客車，行經國道1 號南向307.7 公里處，以時速低於
    80公里／小時之速率，行駛於該路段最高速限110 公里／小
    時之內線車道之事實，業據證人即舉發員警甲○○於本院調
    查時證稱：當天我在該路段跨越橋上執行測速照相勤務，異
    議人之車子由北向南行駛，我以目測觀察到異議人車輛在內
    側車道慢速行駛，就以測速儀器瞄準他的車子，連續定點測
    速並拍照幾次，異議人之車輛均未達時速80公里等語明確。
    考量證人與異議人素不相識，亦據證人證述在卷，且其為取
    締交通違規之公務員，為達成維護交通秩序、安全之行政目
    的，依法執行公權力，衡情應無在執行交通勤務中，刻意舉
    發素不相識、毫無冤仇之異議人之必要；復以交通違規行為
    ，行為性質多具迅速性、證據採證上亦有稍縱即逝之不可回
    復等之特性，舉發機關或原處分機關若能提出更多之法定證
    據方法，例如人證、書證、物證等證據資料以供司法審查之
    交通法庭加以判斷該交通違規行為之存否，自屬允當，惟若
    因前揭交通違規行為特性而無法提供更多相關之書證、物證
    時，則舉發員警於司法審查之訴訟程序上立於證人之地位而
    證述其當時親身目擊及見聞之交通違規行為經過，亦屬法定
    證據方法之一之人證證述，於法亦屬有據。本件證人既係親
    眼目擊異議人違規當時國道1 號南向307.7 公里處之行車狀
    況，復於本院調查時負有具結義務並可能受刑法偽證罪處罰
    之情形下，仍於法庭為前揭證言，其證言之憑信性已可獲得
    擔保，足認證人上開之證詞為可採。此外，並有舉發採證照
    片3 幀及動態攝影光碟1 片在卷可佐。而依本件員警取締違
    規之採證照片顯示，異議人所駕駛之上開自小客車，確有以
    時速77、78公里之車速，行駛於該路段之內側車道，且該等
    照片內容清晰、明確，有關舉發時間、地點、違規車輛車速
    等事項亦記載完整，並無缺失。綜上各情，足認異議人所有
    車號AC–8966號自小客車於97年12月11日下午2 時35分，行
    經國道1 號南向307.7 公里處，該路段內線車道最高速限為
    110 公里／小時，而異議人所駕駛之上開自小客車，確有以
    時速低於80公里之速率違規行駛於該路段之內線車道甚明。
(二)、異議人雖以前詞置辯，惟查：
  1.本件執勤員警於拍照採證異議人之上開車輛以時速低於80公
    里之速率，違規行駛最高速限為110 公里／小時之內線車道
    時，對於有無因其他車輛干擾或變換車道、天氣、塞車等，
    足以致異議人以低於時速80公里之速率行駛之情事，均已排
    除後，始予以舉發之事實，復據證人甲○○證述綦詳。復有
    採證照片及動態光碟可佐。而觀諸該錄影光碟內容：螢幕顯
    示錄影時間為97年12月11日下午2 時34分56秒，舉發地點交
    通順暢、車況良好，車流量尚可，沒有車輛擁塞情形，影片
    播放21秒後，異議人所駕駛之自小客車跟隨另1 輛自小客車
    ，異議人之自小客車後方亦有1 輛白色自小客車跟隨，並沿
    該路段內線車道往南行駛，依高速公路分道線一實一虛為10
    公尺計算，兩車相距約50至60公尺左右；異議人之自小客車
    右前方，有1 自小貨車自外線車道左切變換車道至該路段之
    之中線車道，旋即異議人後方之白色自小客車自內線車道右
    切變換車道至中線車道，異議人之自小客車煞車燈自始均未
    亮起之事實，有上開光碟勘驗報告在卷可按。復佐以上開採
    證照片，上開自小貨車及白色自小客車分別變換車道至中線
    車道後，復先後左切變換車道至內線車道，行駛於異議人之
    自小客車前方等情，亦有上開採證照片足佐。又依證人甲○
    ○證稱：當時中線車道的車子車速是大於異議人的車速，將
    第2 、3 張之採證照片比較，異議人之車輛與小貨車距離快
    速拉遠，小貨車的車速一戴都比異議人的車快；且從錄影光
    碟可看出，小貨車還沒有做出超車之前，異議人之車速就已
    經很慢了，跟小貨車變換車道沒有關係等語，經核與錄影光
    碟、採證照片所示之內容相符。參以，本院勘驗上開動態蒐
    證光碟結果，異議人所駕駛之自小客車並未有何變換車道抑
    或因前方車輛變換車道而煞車減速之情事。異議人辯稱：係
    因超車始切入內線車道，並為與前方車輛保持安全距離而煞
    車減速一節，洵無足採。
  2.又雷射測速儀測量車輛行車速度，其原理係利用量測雷射光
    脈波自雷射槍發出至被測車輛往返所飛行時間，以求得其距
    離，並於0.3 秒內連續量測目標物達40次以上之距離變化以
    獲得目標物之速度，且所測得資料必需達85％以上符合正常
    之距離變化，才會顯示速度數據；又因雷射光束進中不易擴
    散，故可經瞄準鏡紅色亮點對準單一目標車輛量測而不受旁
    邊車輛干擾，且配合照片系統及專業用三腳架架設使用，不
    易晃動，穩定度極佳，方可拍得百公尺外之清晰照片；該雷
    射槍測速照相系統完成測定所需時間為0.3 秒，攝影機同時
    將連續影像中介定超摙時之影像傳至微電腦並顯示於螢幕，
    所有測速及影像傳輸、儲存並顯示所需時間皆於1 秒內完成
    ，該設備如能測得數據且拍下照片，則該數據應為照片中車
    輛所有無誤等情，除據證人甲○○證述明確外，復有臺灣光
    學有限公司97年7 月22日台光字第970722001 號函在卷可佐
    。再本件用以舉發之雷射測速器材本身，係通過經濟部標準
    檢驗局國家標準檢驗合格，領有檢驗合格證書，檢定日期為
    97 年10 月16日，有效日期至98年10月31日止，亦有經濟部
    標準檢驗局雷射測速儀器檢定合格證書附卷足憑，堪認上開
    檢定合格證書為該雷達測速儀器之合格證書。參以，執勤員
    警甲○○曾接受該雷射測速儀器操作之訓練，並於抵達上開
    舉發地點後，就該設備進行定點檢測，確認雷射槍數據顯示
    正常後，始進行勤務工作之執行等情，另據證人供陳在卷。
    是該組雷達測速儀顯係在正常運作下所為之測速，尚無證據
    顯示該機器有故障之虞或所測得之數據有何失真情事，其準
    確度應屬可信。異議人辯謂：該設備所測得數據顯有違誤一
    節，要不可信。
  3.異議人雖稱：依舉發照片顯示之雷射測速儀器所測車輛位移
    距離計算異議人之平均車速顯高於規定之80公里／小時，舉
    發照片之單點瞬間數據應有違誤等語。然查，上開雷射測速
    以量測雷射光脈波自雷射槍發出至被測車輛往返所飛行時間
    ，以求得其距離，並於0.3 秒內連續量測目標物達40次以上
    之距離變化以獲得目標物之速度，且所測得資料必需達85％
    以上符合正常之距離變化，才會顯示速度數據，已如前述。
    是該設備所顯示出之時速，係受測車輛於0.3 秒內，達於40
    次以上之距離變化而測得之結果，核與證人甲○○證述：雷
    射測速槍之測速時間單位，係以零點幾秒為之，但相機只能
    顯示小數點以上之秒數，而無法顯示小數點以下之秒，所以
    採證照片所顯示之秒數，會有秒差問題，我們是以雷射槍所
    測得之時速78公里除以移動的距離，換算出其秒差為11.55
    秒，再以11.55 秒換算出距離後，跟照片上所顯示之位移距
    離吻合等語大致相符。是足認上開雷射測速儀器以小數點以
    下之秒數所得之時速顯較異議人以小數點以上之秒數為單位
    所換算之時速更為精確。異議人上開置辯，亦無足採。
五、綜上所述，異議人確實有本件違規情事，原處分機關依道路
    交通管理處罰條例第33條第1 項第3 款、第63條第1 項，違
    反道路交通管理事件統一裁罰基準表之規定，裁處異議人罰
    鍰5,000 元並記違規點數1 點，並無不當。異議人前開所辯
    及其理由，均無足採。本件異議為無理由，應予駁回。
六、據上論斷，應依道路交通案件處理辦法第19條，裁定如主文
    。
中    華    民    國    98    年    7     月    31    日
                  交通法庭    法  官  李殷君
以上正本證明與原本無異。
如不服本裁定，應於收受送達後5 日內向本院提出抗告狀。
中    華    民    國    98    年    7     月    31    日
                              書記官  李文廣


司法院資訊處製作；財團法人民間司法改革基金會備份。
